臺灣基隆地方法院基隆簡易庭小額民事判決
111年度基小字第1203號
原      告  新光產物保險股份有限公司

法定代理人  吳昕紘  
訴訟代理人  黃品豪  
            郭川珽  
被      告  張承昊  

法定代理人  張家騰  

上列當事人間侵權行為損害賠償事件，本院於民國111年6月22日
辯論終結，判決如下：
    主      文
被告應給付原告新臺幣肆萬貳仟參佰捌拾參元，及自民國一百一
十一年六月十六日起至清償日止，按週年利率百分之五計算之利
息。
原告其餘之訴駁回。
訴訟費用新臺幣壹仟元，其中新臺幣捌佰玖拾玖元由被告負擔，
餘由原告負擔。
本判決第一項得假執行。但被告如以新臺幣肆萬貳仟參佰捌拾參
元為原告預供擔保，得免為假執行。
    事實及理由
一、本件被告經合法通知，未於言詞辯論期日到場，核無民事訴
    訟法第386條所列各款情形，爰依同法第436條之23、第436
    條第2項、第385條第1項前段規定，准原告之聲請，由其一
    造辯論而為判決。
二、原告主張：
    被告於民國109年8月27日，騎乘011-HWB號普通重型機車途
    經基隆市○○○路000巷○號67079號路燈處，不慎撞及訴外人鍾
    玉滿所有之BEP-0691號自用小客車（下稱系爭車輛）。因系
    爭車輛業經訴外人鍾玉滿向原告投保車體損失險，而上開保
    險事故亦係發生在保險期間，原告乃依保險契約之約定，給
    付車輛必要修復費用總計新臺幣（下同）47,148元（工資10
    ,556元、塗裝21,096元、零件15,496元），並依法取得代位
    求償之權。為此，爰依保險法第53條以及民法侵權行為之法
    律關係，提起本件損害賠償之訴，並聲明：被告應給付原告
    47,148元，及自起訴狀繕本送達之翌日起至清償日止，按週
    年利率5%計算之利息。
三、被告答辯：
　　被告經合法通知，未於言詞辯論期日到場，亦未提出書狀為
    任何聲明或陳述。
四、本院判斷：
  ㈠查被告於109年8月27日上午12時55分左右，無照騎乘011-HWB
    號普通重型機車附載訴外人李姓少年，沿基隆市基金一路20
    8巷往大武崙方向行駛，途經208巷編號67079號路燈之附近
    路段，疏未注意車前狀況與交通標線，以致跨越分向限制線
    並衝撞停放於對向路邊230號停車格內之系爭車輛，導致系
    爭車輛受有車體損害，而系爭車輛則為訴外人鍾玉滿所有等
    前提事實，業經原告提出系爭車輛行車執照、基隆市警察局
    道路交通事故當事人登記聯單為證，並據本院職權查詢公路
    監理電子閘門紀錄暨向基隆市警察局函調事故資料確認屬實
    ，有公路監理電子閘門查詢紙本、基隆市警察局111年5月10
    日基警交字第1110039267號函暨道路交通事故現場圖、道路
    交通事故調查報告表㈠㈡、基隆市警察局道路交通事故談話紀
    錄表、基隆市警察局道路交通事故初步分析研判表、基隆市
    警察局舉發違反道路交通管理事件通知單、員警蒐證照片等
    件在卷足考，復據本院提示上揭事故資料予原告確認無訛，
    兼之被告經合法通知，既未到庭爭執，亦未提出書狀表明證
    據或有利於己之答辯，是依上開證據調查結果，堪信「被告
    無照駕駛，兼未注意車前狀況與交通標線，以致跨越分向限
    制線並衝撞停放於對向路邊停車格內之系爭車輛」，即為本
    件交通事故之肇事原因。
  ㈡按「汽車駕駛執照為駕駛汽車之許可憑證，由駕駛人向公路
    監理機關申請登記，考驗及格後發給之。汽車駕駛人經考驗
    及格，未領取駕駛執照前，不得駕駛汽車。」「駕駛人駕駛
    汽車，…應遵守道路交通標誌、標線、號誌之指示…」「汽車
    行駛時，駕駛人應注意車前狀況及兩車併行之間隔，並隨時
    採取必要之安全措施，不得在道路上蛇行，或以其他危險方
    式駕車。」「分向限制線，用以劃分路面成雙向車道，禁止
    車輛跨越行駛，並不得迴轉。」道路交通安全規則第50條第
    1項、第90條第1項、第94條第3項、道路交通標誌標線號誌
    設置規則第165條第1項訂有明文；又上開規定旨在保障公眾
    行車安全，核屬保護他人之法律，倘有違反，即應推定為有
    過失（民法第184條第2項規定參照）。查被告於旨揭時、地
    無照駕駛，兼未注意車前狀況與交通標線，以致跨越分向限
    制線並衝撞停放於對向路邊停車格內之系爭車輛，導致系爭
    車輛受有車體損害（參見前揭㈠所述），則被告自係明確違
    反道路交通安全規則之相關規定，其有過失甚明；且被告於
    旨揭時、地，違反交通法規而生事故，是其過失行為與系爭
    車輛之車體損害間，自有相當因果關係存在。第按因故意或
    過失，不法侵害他人之權利者，負損害賠償責任；汽車、機
    車或其他非依軌道行駛之動力車輛，在使用中加損害於他人
    者，駕駛人應賠償因此所生之損害，民法第184條第1項前段
    、第191條之2前段亦有明定；本件被告既有過失，其過失行
    為與系爭車輛之車體損害復有相當因果關係，則被告自應依
    法對系爭車輛之所有人即訴外人鍾玉滿負損害賠償責任。
  ㈢按損害賠償祇應填補被害人實際損害，保險人代位被害人請
    求損害賠償時，依保險法第53條第1項規定，如其損害額超
    過或等於保險人已給付之賠償金額，固得就其賠償之範圍，
    代位請求賠償，如其損害額小於保險人已給付之賠償金額，
    則保險人所得代位請求者，即祇以該損害額為限（最高法院
    65年台上字第2908號判例意旨、83年度台上字第806號判決
    意旨參照）。蓋保險給付請求權之發生，係以保險契約為其
    基礎；至保險人於給付保險金以後，雖得代位行使被保險人
    對於第三人之請求權，然此實係基於保險法第53條第1項之
    規定，是其二者之賠償範圍，本非必然一致，苟被保險人對
    於第三人之請求權有一定限額者，就令保險人給付之賠償金
    額已經超過此項限額，然因保險人係依保險法第53條第1項
    規定，依債權移轉之法律關係對第三人主張權利，核其所得
    請求之範圍，自仍以被保險人原得對第三人請求之額度為限
    。又物之所有人依民法第196條規定請求物被毀損所減少之
    價額，固得以修復費用為估定之標準，惟以必要者為限，即
    修理材料以新品換舊品，應予折舊（最高法院77年第9次民
    事庭會議決議參照）。本件原告主張訴外人鍾玉滿業向原告
    投保車體損失險，系爭車禍即保險事故發生在保險期間，原
    告遂依保險契約之約定，給付車輛必要修復費用47,148元（
    工資10,556元、塗裝21,096元、零件15,496元）等情，業據
    提出與其主張相符之新苗汽車股份有限公司新竹服務廠估價
    單、電子發票證明聯等件為據，經核無訛；因原告曾當庭表
    明其同意零件計扣折舊、此部分請本院依規定予以核算等語
    （見本院111年5月25日調解程序筆錄、111年6月22日言詞辯
    論筆錄），故可認原告主張之訴外人鍾玉滿損害額，應扣減
    折舊方屬合理。本院參酌系爭車輛行車執照之記載，僅知系
    爭車輛乃108年11月出廠，而不知其確切之出廠日期，故推
    定系爭車輛為108年11月15日出廠，是自108年11月15日起，
    至系爭車禍發生日即109年8月27日止，系爭車輛之使用時間
    為9個月又13日。再參考行政院公布之固定資產耐用年數表
    ，其他業用客車耐用年數為五年（財政部106年2月3日台財
    稅字第10604512060號函附之固定資產耐用年數表參看），
    依定率遞減法計算，系爭車輛之零件部分，每年折舊千分之
    三六九，是依營利事業所得稅查核準則第95條第6款、第8款
    ：「固定資產提列折舊採用定率遞減法者，以一年為計算單
    位，其使用期間未滿一年者，按實際使用之月數相當於全年
    之比例計算之，不滿一月者，以月計」之方法核算，系爭車
    輛「零件」經折舊後之殘值為10,731元【計算式：15,496元
    －15,496元×0.369×10/12＝10,731元，元以下四捨五入】。從
    而，倘以系爭車輛「零件」經折舊後之殘值10,731元，加上
    不應計列折舊之工資10,556元、塗裝21,096元，堪認訴外人
    鍾玉滿因系爭車損所受之財產損害，合計應為42,383元【計
    算式：10,731元＋10,556元＋21,096元＝42,383元】。準此，
    訴外人鍾玉滿所得對被告請求賠償之範圍，自係以42,383元
    之金額為限；又原告雖已依保險契約對訴外人鍾玉滿給付47
    ,148元，然原告既依保險法第53條規定，本於債權移轉之法
    律關係對被告主張權利，則原告所得請求之範圍，自亦以訴
    外人鍾玉滿本得對被告請求之額度即42,383元為限。
五、從而，原告基於侵權行為及保險代位求償之法律關係，請求
    被告給付42,383元，及自起訴狀繕本送達翌日即111年6月16
    日起至清償日止，按週年利率5%計算之利息，為有理由，應
    予准許；至逾上開金額之請求，於法無據，為無理由，應予
    駁回。
六、本件第一審裁判費為1,000元，此外核無其他訴訟費用之支
    出，是本件訴訟費用額確定為1,000元，爰依職權確定前開
    訴訟費用由兩造按其勝敗比例負擔。
七、本判決係適用小額訴訟程序所為被告敗訴之判決，依民事訴
    訟法第436條之20之規定，應依職權宣告假執行，爰依職權
    宣告之，併酌情宣告被告預供相當之擔保金額後，得免為假
    執行。
中　　華　　民　　國　　111 　年　　6 　　月　　22　　日
                  基隆簡易庭法  官   王慧惠
以上正本係照原本作成。　　　　　　　　　   
對於本件判決如有不服，應於收受送達後20日內向本院提出上訴
書狀，上訴於本院合議庭，並按他造當事人之人數附具繕本。
當事人之上訴，非以判決違背法令為理由不得為之，上訴狀應記
載上訴理由，表明下列各款事項：
㈠原判決所違背之法令及其具體內容。
㈡依訴訟資料可認為原判決有違背法令之具體事實。
如委任律師提起上訴者，應一併繳納上訴審裁判費。　　
中　　華　　民　　國　　111 　年　　6 　　月　　22　　日
                            書記官   姚安儒